【裁判字號】    88,易,545
【裁判日期】    890728
【裁判案由】    竊盜
【裁判全文】
臺灣新竹地方法院刑事判決                          八十八年度易字第五四五號
    公  訴  人  臺灣新竹地方法院檢察署檢察官
    被      告  己○○
                戊○○
                乙○○
                甲○○
                丁○○
右列被告等因竊盜案件，經檢察官提起公訴（八十八年度偵字第四七七二號），本院
判決如左：
    主  文
己○○、丁○○共同竊盜，各處罰金壹仟元，罰金如易服勞役，均以參佰元折算壹日
。均緩刑貳年。
戊○○、乙○○、甲○○無罪。
    事  實
一、己○○與丁○○基於意圖為自己不法所有之犯意聯絡，於民國八十八年六月十三
    日下午五時許，搭乘不知情之乙○○所駕駛、上載有不知情之戊○○、甲○○之
    車牌號碼ＪＱ—０一八六號自用小客車，至新竹縣竹北市下斗崙和胤砂石場旁菜
    園內，共同竊取庚○○所栽種之辣椒一袋（重約一台斤，價值約新台幣《下同》
    一百元），得手後欲供己食用。
二、案經新竹縣警察局竹北分局報告臺灣新竹地方法院檢察署檢察官偵查起訴。
    理  由
一、被告己○○、丁○○竊取辣椒部分：
（一）訊據被告己○○、丁○○對於前揭竊盜辣椒之事實坦承不諱，核與被害人庚○○指述相符（見偵查卷第十九至二十頁），並有被害人庚○○所出具之贓證物
      品認領保管收據一紙附卷足憑（見偵查卷第二十七頁），被告二人自白與事實
      相符，事證明確，應依法論科。
（二）核被己○○、丁○○所為均係犯刑法第三百二十條第一項之竊盜罪。被告二人
      就前開犯行有犯意之聯絡，行為之分擔，應論以共同正犯。爰審酌被告二人素
      行尚佳，坦承犯行，態度良好，俱為貧苦之人，係為供己食用而竊取辣椒，所
      得價值不高等一切情狀，各量處如主文所示之刑，及易服勞役之折算標準。另
      被告二人前均未曾受有期徒刑以上刑之宣告，有臺灣高等法院檢察署刑案紀錄
      簡覆表二份在卷足資佐證（見本案卷第十、二十六頁），其等因一時失慮而罹
      犯本件，經此偵審程序及刑之宣告，當能知所悔改，信無再犯之虞，本院認所
      宣告之刑，均以暫不執行為適當，爰併宣告緩刑二年，以勵自新。另被告己○○經本院當庭面告所改庭期，合法通知而不到庭，爰不待其陳述逕行判決，附
      此敘明。
二、被告戊○○、乙○○、甲○○部分及被告己○○、丁○○竊取電纜線部分：
（一）公訴意旨略以：被告戊○○、乙○○、甲○○、己○○、丁○○五人，於八十
      八年六月十三日下午二時許，共同基於意圖為自己不法所有之犯意聯絡，由被
      告丁○○、甲○○坐在前揭ＪＱ—０一八六號汽車中，推由被告己○○、戊○○、乙○○下手侵入位於新竹縣新豐鄉明新技術學院旁「竹北華城」工地內，
      竊取丙○○管領之電纜線一批（重約三十公斤，價值約二千五百元），而認被
      告等此部分均涉有刑法第三百二十一條第一項第四款之加重竊盜罪嫌等語。
（二）按犯罪事實應依證據認定之，無證據不得推定其犯罪事實，刑事訴訟法第一百
      五十四條定有明文。而認定犯罪事實所憑之證據，固不以直接證據為限，間接
      證據亦包括在內。惟認定不利於被告之事實，須依積極證據，苟積極證據不足
      為不利於被告事實之認定時，即應為有利於被告之認定，更不必有何有利之證
      據。又刑法上之竊盜罪，須意圖為自己或第三人不法之所有，而取他人之物為
      其成立要件。次按被告之自白為證據之一種，須非出於強暴、脅迫、利誘、詐
      欺或其他不正之方法，且與事實相符者，方得採為證據，故被告雖經自白，仍
      應調查其他必要之證據，以察其與事實是否相符，苟無法證明其與事實相符，
      根本即失其證據之證明力，不得採為判斷事實之根據，最高法院四十六年臺上
      字第八０九號著有判例。又刑法上之竊盜罪，須意圖為自己或第三人不法之所
      有，而取他人之物為其成立要件。
（三）公訴人認被告等涉有加重竊盜罪嫌，無非係以被告戊○○、己○○對於前揭竊
      盜犯行供認不諱，被告乙○○雖辯稱拿取電纜線業經工地「邱姓」工頭同意，
      惟該電纜線係被害人丙○○所管領而非「邱姓」工頭所有，被告乙○○未經被
      害人丙○○之同意而取走電纜線係竊盜行為，被告丁○○、甲○○坐於車上守
      候係把風行為，顯然有參與被告戊○○、乙○○、己○○竊取電纜線之行為，
      此外復有被害人丙○○之指訴，及贓物領據在卷可稽等為其主要論據。
（四）訊據被告等均否認有前揭加重竊盜犯行，被告戊○○、乙○○、己○○固不否
      認有拿取「竹北華城」工地內之電纜線，惟辯稱該電纜線係他人不要者，伊等
      係撿拾而非竊取，被告丁○○、甲○○不知伊等要去拿電纜線等語，被告丁○○、甲○○則辯稱不知被告戊○○、乙○○、己○○要去拿電纜線等語。經查
      ：被害人丙○○僅於警訊時指認被告等所拿取之電纜線係「竹北華城」工地內
      之物（見偵查卷第二十一頁），嗣經本院囑託臺灣桃園地方法院傳訊其到庭，
      被害人丙○○則明確指出電纜線係散置於工地內，均是一節一節的，都是剩下
      的物品，沒有使用價值，是工地不要的等語（見本案卷第二一四頁），據此，
      被告戊○○、乙○○、己○○辯稱係撿拾他人不要之廢棄電纜線等情，應堪採
      信，被告戊○○、己○○所曾自白電纜線係竊取所得即與事實不符，而難以採
      信。而被告戊○○、己○○固於偵查中指稱被告丁○○、甲○○一起參與拿取
      電纜線之行為，惟於本院審理時已否認被告丁○○、甲○○事前知悉伊等要去
      拿取電纜線，是尚難以被告己○○、戊○○前後不一之指述遽認被告丁○○、
      甲○○有何事前參與之犯意聯絡，足見被告丁○○、甲○○僅單純在車上等候
      ，並無參與撿拾電纜線之意思聯絡。綜上，被告戊○○、乙○○、己○○雖有
      撿拾電纜線之事實，惟該電纜線既係被害人丙○○拋棄所有權而棄置於工地內
      ，顯然即屬廢棄物，則被告戊○○、乙○○、己○○加以撿拾自無竊取可言，
      其等主觀上認係廢棄物而加以撿拾，亦難認其有竊盜之犯意。此外，復查無其
      他積極證據足以證明被告等有何竊盜之犯行，應認為被告等此部分之犯罪均尚
      不能證明，爰依法為被告戊○○、乙○○、甲○○無罪判決之諭知。至於被告
      己○○、丁○○部分，因檢察官係認此部分與前揭論罪科刑部分有連續犯之裁
      判上一罪關係，爰不另為無罪之諭知。
三、據上論斷，應依刑事訴訟法第二百九十九條第一項前段、第三百零一條第一項，
    第三百零六條，刑法第二十八條、第三百二十條第一項、第四十二條第二項、第
    七十四條第一項，罰金罰鍰提高標準條例第一條前段、第二條，判決如主文。
本案經檢察官羅雪梅到庭執行職務。
中      華      民      國    八十九    年      七      月    二十八    日
                              臺灣新竹地方法院刑事第二庭
                                      法    官  黃美盈
右正本證明與原本無異。
如不服本判決，應於判決送達後十日內向本院提出上訴狀( 應附繕本 )，上訴於
臺灣高等法院。
                                      書 記 官  呂聖儀
中      華      民      國    八十九    年      七      月    二十八    日


司法院資訊處製作；財團法人民間司法改革基金會備份。
